臺灣高等法院民事判決　　　　　　　　 　96年度再易字第9號
再審　原告　立禾匠工程興業有限公司
法定代理人　甲○○
再審　被告　梅花鋁業有限公司
法定代理人　乙○○
訴訟代理人　連銀山律師
上列當事人間請求交付模具事件，上訴人對於中華民國95年12月
12日本院95年度上易字第654號確定終局判決不服，提起再審之
訴，本院於96年4月17日言詞辯論終結，判決如下：
    主      文
再審之訴駁回。
再審訴訟費用由再審原告負擔。
    事實及理由
一、再審原告主張：兩造於民國92年4月15日簽立系爭「天蠍1號
    開發專案」契約，由再審被告出資並控管成品生產，再審原
    告則負責提供勞務尋找協力廠商製作各部分零件，並將協力
    廠商交付之零件組裝成品及外銷，前開生產、銷售等均具繼
    續性，並非再審原告完成開發系爭模具及機器後即屬完成，
    且再審被告與再審原告分別負責產品內銷及外銷，對照系爭
    契約之內容，其精神及原意，明顯的再審被告出資，再審原
    告出力，爰提出證物1再審原告之承攬廠商名片，請予傳喚
    作證，再審被告之黃經理亦坦承為雙方合作關係，有證物2
    再審原告告知函可憑。又系爭契約載兩造支付報廣費各半，
    兩造並合標唐榮公司公共工程，有向唐榮公司請款單據為憑
    ，足見兩造係以系爭契約經營共同事業，故系爭契約應屬合
    夥契約或類似合夥契約之無名契約。且依契約書第3條約定
    ：零件組裝，依實際成本計算，再審原告曾於原審請求支付
    組裝費共計新台幣（下同）13萬8,368元，有證物4交貨完成
    數量統計表及明細表可證。再依契約書第4條約定，再審原
    告負責開發，再審被告負擔開發費用，再審原告為開發系爭
    契約已支出員工薪水、出差費用及往返大陸地區費用共約10
    0萬元，再審被告亦應給付前開費用。又再審被告尚欠再審
    原告承作唐榮公司工程之尾款23萬3,970元未給付，再審被
    告也同意支付，有證物3再審被告函可稽。故原確定判決認
    本件非合夥關係，及未採納再審原告抵銷之主張，顯有民事
    訴訟法第496條第1項第13款發現漏未斟酌證物之再審事由。
    並聲明：(一)原確定判決廢棄，駁回再審被告之訴。(二)再審及
    前審之訴訟費用由再審被告負擔。
二、再審被告則以：兩造對於法律關係之屬性，於原審均已有所
    主張，並經原確定判決認定為類似承攬之無名契約，再審原
    告自不得以證物1承攬廠商之名片請求傳喚作證而有所主張
    。證物2再審原告告知函係於原審辯論期日前即已存在，且
    為再審原告所明知，再審原告於原審知其事由而不為主張，
    自不得以之作為提起再審之證物。證物3再審被告95年2月21
    日函，再審原告已於前案上訴時主張抵銷，不得再提作再審
    之理由。證物4交貨完成數量統計表及明細表均為私文書，
    且為再審原告片面製作，再審被告否認其真正，縱再審原告
    所主張之組裝費為真正，再審原告在前案已知其事由而不為
    主張，亦不合再審事由。至依系爭契約第4條約定，開發費
    應由再審被告負擔乙節，再審原告在前案已依上訴主張該事
    由，不得再依再審程序主張。再審原告主張皆不符再審事由
    等語，資為抗辯，並聲明：再審原告之訴駁回。
三、按當事人發見未經斟酌之證物或得使用該證物，如經斟酌可
    受較有利益之裁判者，得以再審之訴對於確定終局判決聲明
    不服，民事訴訟法第496條第1項第13款雖有明文，惟所謂當
    事人發現未經斟酌之證物或得使用該證物者，係指在前訴訟
    程序不知有該證物，現始知之，或雖知有此證物而不能使用
    ，現始得使用者而言。最高法院32年上字第1247號判例參照
    。查再審原告所舉前開證物1即名片係主張請求傳喚名片上
    之人出庭作證，此為聲請傳喚證人作證，並非所謂「證物」
    。前開證物2即邱雅禮於95年2月10日書立之「95年2月6日協
    商內容重點紀錄」係於前案本院95年11月28日言詞辯論終結
    前即已存在，且為再審原告所明知，再審原告於前案知其事
    由而不為主張，自不得再為主張。前開證物3即再審被告95
    年2月21日函，再審原告業已前案主張抵銷，並經原確定判
    決於判決書第8頁(三)部分認定在案。前開證物4即天蠍案零配
    件交貨完成數量統計表及明細表，係於前案本院95年11月28
    日言詞辯論終結前即已存在，且為再審原告所明知，再審原
    告於前案原審即已主張組裝費用需雙方結算後抵銷（見前案
    原審第140頁），再審被告於前案原審亦主張組裝費用已完
    全給付（見同卷第152頁），並非民事訴訟法第496條第1項
    第13款之「證物」。何況，再審被告否認其真正。承上，上
    開證物顯然於前訴訟程序既已存在，且其主張僅係法院調查
    證據之取捨、判決理由是否完備，並非原不知有此證物，或
    雖知有此證物而不能使用，核與民事訴訟法第496條第1項第
    13款所謂「發見未經斟酌之證物或得使用該證物」之要件不
    符。
四、綜上，本件再審原告主張本院95年度上易字第654號確定判
    決，有民事訴訟法第496條第1項第13款之再審事由，委無足
    取。從而，再審原告提起本件再審之訴為無理由，應予駁回
    。
五、據上論結，本件再審之訴為無理由，依民事訴訟法第78條，
    判決如主文。
中    華    民    國    96    年     5     月    1    日
                    民事第十一庭
                        審判長法　官    鄭雅萍
                              法　官    蘇芹英
                              法　官    薛中興
正本係照原本作成。
不得上訴。
中　　華　　民　　國　　96　　年　　5 　　月　　2 　　日
　　　　　　　　　　　　　　　書記官    黃瑞芬
